---
title: "Documents HAL dans OpenAlex"
author: "Cellule scientométrie - BSU"
format: 
  html:
    embed-resources: true
    code-fold: true
execute:
  warning: false
  message: false
---

<br>

Codes pour extraire les données d'OpenAlex :

```{r}
#| eval: false
#| include: true
# Packages
library(tidyverse)
library(openalexR)
library(openalexPro)
library(data.table)

# Paramètres
  # Sorbonne université et institutions connexes
su_chu <- 
  c(
    "i39804081",
    "i4210121705",
    "i4210102928",
    "i4210166768", 
    "i4210153132", 
    "i4210134887",
    "i4210090185", 
    "i2801203653",  
    "i4210086685"
  )


# ============================================================================

# Requête OpenAlex sous format parquet
query <- 
  oa_query(
    entity = "works",
    authorships.institutions.lineage = su_chu,
    primary_location.source.id = "s4306402512"
  ) %>% 
  pro_request(verbose = TRUE) %>% 
  source_to_parquet(corpus = "hal_su")
```

Codes pour préparer les données une fois extraites : 

```{r}
#| eval: false
#| include: true
# Packages
library(tidyverse)
library(data.table)
library(arrow)

# Import des données
hal <- open_dataset(here::here("hal_su"))
# ============================================================================

# Extraction des données sous format data.table
hal_dt <- 
  as.data.table(
    hal %>% 
      select(
        "id",
        "title",
        "publication_year",
        "doi",
        "type",
        "authorships",
        "primary_location",
        "primary_topic",
        "updated_date",
        "created_date"
      ) %>% 
      collect()
  )


# Sélection des variable nécessaires
hal_dt <- 
  hal_dt %>%
  select(
    "id",
    "title",
    "doi",
    "type",
    "publication_year", 
    "authorships", 
    "primary_location" = "primary_location.source.display_name",
    "landing_page_url" = "primary_location.landing_page_url",
    "primary_topic" = "primary_topic.display_name",
    "subfield" = "primary_topic.subfield.display_name",
    "field" = "primary_topic.field.display_name",
    "domain" = "primary_topic.domain.display_name",
    "updated_date",
    "created_date"
  )

# Désimbriquation de la variable authorships
hal_dt <- hal_dt %>% unnest(authorships)

hal_dt <- 
  hal_dt %>% 
  select(
    -c(
      "author_position",
      "institutions",
      "countries",
      "is_corresponding",
      "raw_author_name",
      "raw_affiliation_strings",
      "affiliations"
    )
  )

hal_dt <-
  hal_dt %>% 
  unnest(author, names_sep = "_") 

hal_dt <- 
  hal_dt %>% 
  select(
    -c(
      "author_id",
      "author_orcid"
    )
  )

hal_dt <- 
  hal_dt %>% 
  group_by(id) %>% 
  mutate(author_display_name = paste(author_display_name, collapse = ", ")) 

hal_dt <- hal_dt %>% distinct()

# Export 
hal_dt %>% write_parquet(here::here("hal_doublons", "data", "hal.parquet"))
```


# Données HAL (primary_source dans OpenAlex)

```{r}
pacman::p_load(
  tidyverse,
  data.table,
  janitor,
  reactable,
  patchwork,
  plotly
)

hal <- arrow::read_parquet(here::here("hal_doublons", "data", "hal.parquet"))
hal <- as.data.table(hal)
```

## Nombre de document par années 

::: column-page-right
```{r fig.dim = c(3, 2)}

# Figure
p1 <- 
  hal %>%
  mutate(
    created_date = floor_date(
      created_date, 
      unit = "year"
    )
  ) %>% 
  ggplot() + 
  aes(x = created_date)  + 
  geom_bar() +
  scale_y_continuous(
    expand = c(0, 0),
    breaks = seq(
      from = 0,
      to = 30000,
      by = 5000
    )
  ) +
  scale_x_date(
    expand = c(0, 0),
    date_breaks = "1 year",
    date_labels = "%Y"
  ) +
  theme(
    panel.background = element_rect(fill = "white"),
    panel.grid = element_blank(),
    panel.grid.major.y = element_line(color = "#A8BAC4", size = 0.3),
    axis.ticks.length.x = unit(0, "mm"),
    axis.ticks.length.y = unit(0, "mm"),
    axis.title = element_blank(),
    axis.line.x.bottom = element_line(color = "black"),
    axis.text.x = element_blank()
  ) +
  labs(
    x = "Date de création des documents",
    y = "Nombre de documents créés"
  )

ggplotly(p1)
```

<br>

```{r fig.dim = c(3, 2)}
# Tableau
hal %>%
  mutate(
    created_date = floor_date(
      created_date, 
      unit = "year"
    )
  ) %>% 
  mutate(created_date = format(created_date, "%Y")) %>% 
  tabyl(created_date) %>% 
  adorn_totals(where = "row") %>% 
  adorn_pct_formatting() %>% 
  reactable(
    showSortable = TRUE,
    wrap = TRUE,
    columns = list(
      n = colDef(align = "right"),
      percent = colDef(align = "right")
    )
  )
```

:::

<br>

## Part des documents HAL avec ou sans DOI

```{r}

p1 <- 
  hal %>% 
  mutate(doi = ifelse(is.na(doi), "sans", "avec")) %>% 
  ggplot() +
  aes(x = doi, fill = doi) + 
  geom_bar() +
  scale_y_continuous(expand = c(0, 0)) +
  theme(
    panel.background = element_rect(fill = "white"),
    panel.grid = element_blank(),
    panel.grid.major.y = element_line(color = "#A8BAC4", size = 0.3),
    axis.ticks.length.x = unit(0, "mm"),
    axis.ticks.length.y = unit(0, "mm"),
    axis.title = element_blank(),
    axis.line.x.bottom = element_line(color = "black"),
    axis.text.x = element_blank()
  )

ggplotly(p1)
```

<br>

## Types de documents

```{r}

hal %>% 
  count(type) %>% 
  arrange(desc(n)) %>% 
  reactable(pagination = FALSE)
```

<br>

## Doublons avec HAL en primary_source

<br>



```{r}

  
# Fonction pour vérifier l'existence de doublons et variables retenues  
doublons <- 
  hal %>% 
  get_dupes(
    title, 
    publication_year, 
    author_display_name
  ) 
  
# Variables conservées pour tableau (variable "author" retiré par soucis d'espace)
doublons %>% 
  select(
    title, 
    publication_year, 
    "nbr_doublons" = dupe_count,
    landing_page_url,
    updated_date,
    created_date
  ) %>% 
  
# Tableau  
  reactable(
    pagination = FALSE,
    showSortable = TRUE,
    height = 500,
    showPagination = TRUE,
    defaultColDef = colDef(align = "left")
  )
```

<br>

## Doublons par date de création (nombre de date de création différentes par doublons)

```{r}
doublons %>% 
  group_by(title, dupe_count) %>% 
  count(created_date) %>% 
  arrange(desc(dupe_count)) %>% 
  reactable(
    pagination = FALSE,
    showSortable = TRUE,
    height = 500,
    showPagination = TRUE,
    defaultColDef = colDef(align = "left")
  )
```

<br>

## Doublons par date de modification (nombre de date de modification différentes par doublons)

```{r}
doublons %>% 
  group_by(title, dupe_count) %>% 
  count(updated_date) %>% 
  arrange(desc(dupe_count)) %>% 
  reactable(
    pagination = FALSE,
    showSortable = TRUE,
    height = 500,
    showPagination = TRUE,
    defaultColDef = colDef(align = "left")
  )
```

<br>

## Doublons par domaines de recherche

```{r}

doublons %>% 
  count(domain) %>% 

# Visualisation  
  ggplot() + 
  aes(x = domain, y = n, fill = domain) + 
  geom_col() +
  scale_y_continuous(expand = c(0, 0)) +
  theme(
    panel.background = element_rect(fill = "white"),
    panel.grid = element_blank(),
    panel.grid.major.y = element_line(color = "#A8BAC4", size = 0.3),
    axis.ticks.length.x = unit(0, "mm"),
    axis.ticks.length.y = unit(0, "mm"),
    axis.title = element_blank(),
    axis.line.x.bottom = element_line(color = "black"),
    axis.text.x = element_blank()
  )
```

<br>


